臺灣嘉義地方法院刑事判決
110年度訴字第374號
公  訴  人  臺灣嘉義地方檢察署檢察官
被      告  楊健明

上列被告因偽造文書等案件，經檢察官提起公訴（110年度偵緝
字第206號、110年度偵字第6154號），嗣於本院準備程序中，就
被訴事實為有罪之陳述，經本院告知簡式審判程序意旨，並聽取
當事人之意見後，合議庭裁定由受命法官獨任進行簡式審判程序
，判決如下：
    主  文
丙○○犯如附表編號一至五所示之罪，各處如附表編號一至五「主
文」欄所示之刑及沒收。
    事  實
一、丙○○在丁○○工作之嘉義縣○○鄉○○村○○路00號附1之歌友會認
    識丁○○，其無投資黃金、購買房屋之管道，亦無給付款項之
    真意，竟分別為下列行為：
　㈠意圖為自己不法之所有，基於詐欺取財之犯意，於民國108年
    8月間，向丁○○佯稱可以代為投資黃金云云，致丁○○陷於錯
    誤，於108年9月5日下午4時許，在前揭歌友會旁，將新臺幣
    （下同）10萬元交付予丙○○。又接續前揭詐欺取財之犯意，
    於108年9月12日，向丁○○佯稱嘉義市忠孝路上有房屋要出售
    ，可以代為辦理手續云云，致丁○○陷於錯誤，同意將其前於
    108年9月5日下午4時許交付予丙○○之10萬元作為頭期款，丙○○又佯稱須繳納規費、斡旋金、稅金云云，致丁○○誤信為真
    而陷於錯誤，接續於108年10月2日下午6時許，在前揭歌友
    會旁，交付2萬6,000元之規費予丙○○、於108年11月初某日
    ，在前揭歌友會旁，交付1萬6,800元之斡旋金予丙○○、於10
    8年11月7日下午4時許，在嘉義縣○○市○○路0段000號之太保
    南新郵局，以自動櫃員機轉帳1萬2,000元之稅金至丙○○指定
    、由丙○○向不知情之友人龍○○借用之太保郵局帳號00000000
    000000號帳戶（申設人為龍○○不知情之未成年女兒涂○禎【9
    3年生，真實姓名年籍詳卷】，龍○○涉犯詐欺取財罪嫌部分
    ，另經檢察官為不起訴處分確定），丙○○旋向龍○○借用提款
    卡將款項領出取走。丙○○又接續佯稱其為丁○○辦理購屋手續
    破壞行規，須要紅包云云，致丁○○陷於錯誤，於108年11月2
    4日，在前揭歌友會，交付3,600元之紅包費用予丙○○。
　㈡意圖為自己不法之所有，基於詐欺取財之犯意，於108年12月
    間某日，佯請丁○○代為購買日常用品，並稱隔日即會付款云
    云，致丁○○陷於錯誤，代為購買價值6,340元之沐浴乳、洗
    髮精、髮膜、乳液等日常用品一批，丙○○於108年12月6日，
    前往前揭歌友會將上開日常用品一批取走後，並未給付任何
    價金予丁○○。
　㈢丁○○嗣於108年12月13日後即無法再與丙○○取得聯繫，始悉受
    騙。
二、丙○○於109年底，在臺東縣○○市○○路00號之無○瑤池善化堂，
    以「吳宏展」之名義結識甲○○及甲○○之弟媳張○○，其並無投
    資水管工程之管道，竟意圖為自己不法之所有，基於詐欺取
    財之犯意，於110年1月初，向甲○○佯稱可以介紹投資嘉義水
    利會的埋設水管工程，投資1萬元可以獲利2萬元，約4個月
    可以回收云云，致甲○○陷於錯誤，於110年1月至2月間某日
    下午3時許，在無○瑤池善化堂，交付現金2萬1,000元予丙○○
    ，又接續於約1週後之某日下午3時許，在無○瑤池善化堂，
    交付現金5,000元予丙○○，合計給付2萬6,000元予丙○○。嗣
    甲○○於110年2月22日無法與丙○○取得聯繫，始悉受騙。
三、丙○○透過甲○○、張○○之介紹，以「吳宏展」之名義認識張○○
    之女乙○○，其並無購買二手車及投資股票之管道，竟分別為
    下列行為：
　㈠於109年底，向張○○佯稱其兒子在臺中、臺南經營當鋪，有不
    錯的二手流當車可賣云云，張○○將此事告知乙○○後，乙○○因
    有意購買而以電話與LINE與丙○○聯繫，丙○○竟意圖為自己不
    法之所有，基於詐欺取財、行使偽造私文書之犯意，向乙○○
    佯稱有LEXUS二手車可以出售云云，致乙○○陷於錯誤，於110
    年1月21日下午3時許，在張○○位於臺東縣○○市○○街000巷00
    號之住處，交付20萬元之車輛訂金予丙○○，丙○○並於汽車買
    賣合約書之「甲方（賣方）」欄位，偽簽「吳宏展」之簽名
    而偽造完成汽車買賣合約書後，交予乙○○而行使之，足生損
    害於乙○○。
　㈡另意圖為自己不法之所有，基於詐欺取財之犯意，向乙○○佯
    稱可以代為投資中鋼股票云云，致乙○○陷於錯誤，於110年1
    月29日中午12時許，在臺北市○○區○○街00號之日本御村廣○
    燒餐廳，交付現金2萬元予丙○○，又接續於同日下午2時20分
    許，在臺北市○○區○○街0段00號之○來許咖啡廳，交付3萬元
    予丙○○。
　㈢嗣乙○○於110年2月22日中午12時30分，依約前往臺南高鐵站
    欲辦理汽車過戶，抵達後卻無法與丙○○取得聯繫，始悉受騙
    。
四、案經丁○○訴由嘉義縣警察局民雄分局報告臺灣嘉義地方檢察
    署、乙○○訴由臺東縣警察局臺東分局報告臺灣臺東地方檢察
    署呈請臺灣高等檢察署檢察長令轉臺灣嘉義地方檢察署檢察
    官偵查起訴。
    理  由
一、本案被告丙○○所犯係死刑、無期徒刑、最輕本刑為3年以上
    有期徒刑以外之罪，其於準備程序中就被訴事實為有罪之陳
    述，經本院告知簡式審判程序之旨，並聽取檢察官及被告之
    意見後，合議庭裁定由受命法官獨任進行簡式審判程序。又
    依刑事訴訟法第273條之2、同法第159條第2項之規定，簡式
    審判程序不適用傳聞法則有關限制證據能力之相關規定，合
    先敘明。
二、前揭事實，業據被告於偵訊、本院準備程序及審理時均坦承
    不諱（見109年度偵緝字第206號卷第141至143頁，本院訴字
    卷第174至176、197頁），並經證人即告訴人丁○○於警詢、
    偵訊時（嘉民警偵字第1090023660號卷【下稱警Ａ卷】第11
    至12頁，109年度偵字第7319號卷【下稱偵7319卷】第69至7
    0頁）、乙○○於警詢時（信警偵字第1100011262號卷【下稱
    警Ｂ卷】第12至13頁）、證人即被害人甲○○於警詢、偵訊時
    （見警Ｂ卷第9至11頁，110年度偵字第1418號卷【下稱偵141
    8卷】第13至15頁）、證人張○○於警詢、偵訊時（見警Ｂ卷第
    15至18頁，偵1418卷第11至15頁）、龍○○於警詢、偵訊時（
    見警Ａ卷第2至5頁，偵7319卷第127至128頁）、涂○禎於警詢
    時（見警Ａ卷第20頁）證述明確，復有丁○○之存摺內頁影本
    、丁○○與被告之LINE對話紀錄、涂○禎之郵局存摺內頁影本
    、客戶歷史交易清單、乙○○與被告簽約時之照片、汽車買賣
    合約書、丁○○手寫帳目資料等件在卷可稽（見警Ａ卷第22至2
    5、28頁，警Ｂ卷第28、33、39頁，偵7319卷第75至118頁）
    ，足認被告之任意性自白與事實相符，應堪採信。本案事證
    明確，被告之犯行均堪認定，均應依法論科。
三、論罪科刑：
　㈠署名固以證明其主體之同一性為已足，且不以簽署戶籍登記
    之姓名為必要，偏名亦無不可。然而，如行為人以偏名（別
    名）為法律行為，必也該偏名為社會上多數人所共知，且無
    礙於其主體同一性之辨別者，方屬適法。但此究屬例外，自
    須嚴格之證明。又刑法上之偽造文書罪，因兼及公共信用法
    益之保護，倘文書上所載之製作名義人，事實上並無其人，
    或與實際名義人之正式名稱未盡相符，致使社會上一般人存
    有誤信該文書真正之危險者，當認足以構成刑法偽造文書之
    犯罪要件（最高法院109年度台上字第304號判決意旨參照）
    。就事實欄三、㈠部分，被告雖供稱：其在外做業務銷售都
    是用「吳宏展」的名字，大家也都知道是其等語（見本院訴
    字卷第176頁），然查，證人乙○○於警詢時證稱：與其買賣
    車輛的人叫「吳宏展」，但其懷疑這不是真實姓名，也不清
    楚年籍資料等語（見警Ｂ卷第13頁）、於本院準備程序時陳
    稱：被告是以「吳宏展」的名義跟其接洽，甲○○、張○○和其
    都不知道被告的本名。其於110年2月22日下車前6分鐘還有
    跟被告通電話，一下車就無法與被告聯繫上。其於110年2月
    22日發現被騙之後，被告的太太過來講，又打電話跟其道歉
    ，其才知道被告的本名等語（見本院訴字卷第201頁）、證
    人張○○於警詢、偵訊時均證稱：其與甲○○認識被告夫婦時，
    被告自稱叫「吳宏展」，發現被騙之後，被告太太來其住處
    ，其詢問之後，被告太太才告知被告的真實姓名等語（見警
    Ｂ卷第17頁，偵1418卷第11至13頁），可見甲○○、張○○、乙○○僅知悉被告自稱為「吳宏展」，甲○○、乙○○與被告來往、
    進行交易時，均不知悉被告之真實姓名，已有礙主體同一性
    之辨明。又除甲○○、張○○、乙○○之外，亦未見被告有以「吳
    宏展」之姓名對外自稱之情形，實難認被告有使用「吳宏展
    」之習性，依據上開說明，縱事實上並無「吳宏展」之人，
    亦無解於偽造私文書罪之成立。
　㈡核被告如事實欄一、㈠、㈡、如事實欄二、如事實欄三、㈡所為
    ，均係犯刑法第339條第1項之詐欺取財罪；如事實欄三、㈠
    所為，係犯刑法第216條、第210條之行使偽造私文書罪及同
    法第339條第1項之詐欺取財罪。
　㈢被告偽造「吳宏展」簽名之行為，為其偽造私文書之階段行
    為，又其偽造私文書之低度行為，為其行使之高度行為所吸
    收，均不另論罪。
　㈣被告如事實欄一、㈠、如事實欄二、如事實欄三、㈡所示分別
    數次對丁○○、甲○○、乙○○施用詐術並拿取款項之行為，因被
    害人同一，行為動機相同，犯罪之時間甚為密接，手段相同
    ，各行為間獨立性極為薄弱，依一般社會健全觀念，難以強
    行分開，分別應視為數個舉動之接續實行，各合為包括之一
    行為予以評價，均屬接續犯。又就事實欄一、㈠所示部分，
    被告先向丁○○佯稱可以代為投資黃金，向丁○○詐得10萬元，
    又於數日後，即向丁○○佯稱可以代為辦理購屋手續，經丁○○
    同意將丁○○先前交付之10萬元作為頭期款，再以代辦購屋手
    續須要繳納規費、索取紅包為由，向丁○○拿取其餘款項，可
    見被告施用詐術之時間密集，對象同一，詐術內容關連性強
    烈，行為難以分開，亦應論以接續犯。公訴意旨認應分論併
    罰，容有誤會。
　㈤就事實欄三、㈠部分，被告為詐取車輛買賣之價金，偽造「吳
    宏展」之名義製作汽車買賣合約書交予乙○○，進而取得財物
    ，其犯罪目的單一，且上開行為有局部重疊合致，當係出於
    單一行為決意而為，應認係一行為觸犯2罪名，為想像競合
    犯，應依刑法第55條之規定，從一重之行使偽造私文書罪處
    斷。
　㈥被告所為如事實欄一、㈠至㈡、二、三、㈠至㈡所示5次犯行，犯
    意各別，行為互殊，應予分論併罰。
　㈦被告前因詐欺、竊盜、侵占、重利、偽造文書等案件，經臺
    灣臺南地方法院以99年度聲字第2317號裁定定其應執行刑為
    有期徒刑8年6月確定，於108年5月8日縮刑期滿執行完畢等
    情，有臺灣高等法院被告前案紀錄表在卷可憑（見本院訴字
    卷第15至54頁），其受徒刑之執行完畢後，5年以內故意再
    犯本案有期徒刑以上之罪，均為累犯，審酌被告於上開案件
    執行完畢後，未能因此記取教訓，竟於5年以內再次犯本案
    同罪質之罪，且其上開案件執行完畢迄本案再犯，期間僅經
    過約3月至1年9月不等，足見被告對刑罰之反應力薄弱，又
    本案縱予加重最低本刑，本院於法定刑內所為之量刑尚屬合
    理，被告之人身自由並無因此遭受過苛侵害或超過其所應負
    擔罪責之情形，爰依刑法第47條第1項之規定及參酌司法院
    釋字第775號解釋意旨，均加重其刑及最低本刑。
　㈧爰以行為人之責任為基礎，審酌被告於本案前除有上開構成
    累犯之前科紀錄外（此部分為免重複評價，不再於此審酌）
    ，另於110年間亦有因詐欺案件遭法院判刑之紀錄，此有臺
    灣高等法院被告前案紀錄表在卷可稽（見本院訴字卷第15至
    54頁），被告履犯相同財產犯罪，可見其法治觀念淡薄，素
    行不佳，又考量被告不思循正當管道賺取所需，竟以施用詐
    術之方式取得財物，破壞人際間信賴關係，造成丁○○、甲○○
    、乙○○財產上之損害，所為實屬不該，惟念及被告犯後坦承
    全部犯行，態度良好，兼衡被告施用詐術之方式、次數、各
    次詐得財物之種類、金額、行使偽造私文書之方式與數量、
    與被害人之關係均為友人、於本院審理時自承高中肄業之智
    識程度、已婚、於入監執行前為廚師之生活狀況（見本院訴
    字卷第200頁）、並未與被害人達成和解等一切情狀，分別
    量處如附表所示之刑，並就如附表編號二、三所示部分，諭
    知易科罰金之折算標準，以示懲儆。
　㈨又關於數罪併罰之案件，如能俟被告所犯數罪全部確定後，
    於執行時，始由該案犯罪事實最後判決之法院所對應之檢察
    署檢察官，聲請該法院裁定之，無庸於每一個案判決時定其
    應執行刑，則依此所為之定刑，不但能保障被告（受刑人）
    之聽審權，符合正當法律程序，更可提升刑罰之可預測性，
    減少不必要之重複裁判，避免違反一事不再理原則情事之發
    生（最高法院110年度台抗大字第489號裁定意旨參照），被
    告所犯本案5罪雖為數罪併罰之案件，然被告除本案之外，
    尚有另案在法院審理中及經法院判處徒刑，此有臺灣高等法
    院被告前案紀錄表在卷可稽，是被告有數罪併罰之另案而有
    與本案合併定應執行刑之可能，參酌上開最高法院裁定意旨
    ，爰不於本案就被告所犯上開各罪合併定應執行刑，附此敘
    明。
四、沒收部分：
　㈠被告如事實欄一、㈠部分詐得之財物合計15萬8,400元、如事
    實欄一、㈡部分詐得之財物即價值6,340元之日常用品一批、
    如事實欄二部分詐得之財物合計2萬6,000元、如事實欄三、
    ㈠部分詐得之財物合計20萬元、如事實欄三、㈡部分詐得之財
    物合計5萬元，核均屬被告之犯罪所得，均未經扣案，亦未
    實際合法發還被害人，爰依刑法第38條之1第1項前段、第3
    項之規定，均分別諭知沒收，併諭知於全部或一部不能沒收
    或不宜執行沒收時，追徵其價額。
　㈡被告於如事實欄三、㈠所示於汽車買賣合約書上偽造之「吳宏
    展」簽名共1枚，屬偽造之署押，依刑法第38條第2項但書之
    規定而適用刑法第219條之規定，不問屬於犯人與否，應宣
    告沒收。至被告偽造完成之汽車買賣合約書，業經被告行使
    交予乙○○，已非屬被告所有，乙○○又非因無正當理由而取得
    ，故除其上經偽造之署押外，不予宣告沒收，附此敘明。
據上論斷，應依刑事訴訟法第273條之1第1項、第299條第1項前
段，判決如主文
本案經檢察官柯文綾提起公訴，檢察官徐鈺婷到庭執行職務。
中　　華　　民　　國　　111 　年　　1 　　月　　12　　日
　　　　　　　　　刑事第六庭　法　官　官怡臻
以上正本證明與原本無異。
如不服本判決應於收受判決後20日內向本院提出上訴書狀，並應
敘述具體理由；其未敘述上訴理由者，應於上訴期間屆滿後20日
內向本院補提理由書（均須附繕本）「切勿逕送上級法院」。告
訴人或被害人如對於本判決不服者，應具備理由請求檢察官上訴
，其上訴期間之計算係以檢察官收受判決正本之日期為準。
中　　華　　民　　國　　111 　年　　1 　　月　　12　　日
　　　　　　　　　　　　　　　書記官　李彥廷
附表：
編號 犯罪事實 主文  一 如事實欄一、㈠所示 丙○○犯詐欺取財罪，累犯，處有期徒刑拾月。 未扣案之犯罪所得新臺幣拾伍萬捌仟肆佰元沒收，於全部或一部不能沒收或不宜執行沒收時，追徵其價額。  二 如事實欄一、㈡所示 丙○○犯詐欺取財罪，累犯，處有期徒刑肆月，如易科罰金，以新臺幣壹仟元折算壹日。 未扣案之犯罪所得價值新臺幣陸仟參佰肆拾元之日常用品一批均沒收，於全部或一部不能沒收或不宜執行沒收時，追徵其價額。  三 如事實欄二所示 丙○○犯詐欺取財罪，累犯，處有期徒刑陸月，如易科罰金，以新臺幣壹仟元折算壹日。 未扣案之犯罪所得新臺幣貳萬陸仟元沒收，於全部或一部不能沒收或不宜執行沒收時，追徵其價額。 四 如事實欄三、㈠所示 丙○○犯行使偽造私文書罪，累犯，處有期徒刑壹年。 未扣案之犯罪所得新臺幣貳拾萬元沒收，於全部或一部不能沒收或不宜執行沒收時，追徵其價額。偽造之「吳宏展」簽名壹枚沒收。 五 如事實欄三、㈡所示 丙○○犯詐欺取財罪，累犯，處有期徒刑柒月。 未扣案之犯罪所得新臺幣伍萬元沒收，於全部或一部不能沒收或不宜執行沒收時，追徵其價額。 
附錄本案論罪科刑法條：
中華民國刑法第210 條
偽造、變造私文書，足以生損害於公眾或他人者，處5 年以下有
期徒刑。

中華民國刑法第216 條
行使第210 條至第215 條之文書者，依偽造、變造文書或登載不
實事項或使登載不實事項之規定處斷。

中華民國刑法第339 條
意圖為自己或第三人不法之所有，以詐術使人將本人或第三人之
物交付者，處5 年以下有期徒刑、拘役或科或併科50萬元以下罰
金。
以前項方法得財產上不法之利益或使第三人得之者，亦同。
前二項之未遂犯罰之。